臺北高等行政法院判決
　　　　　　　　　　　　　　　　　95年度訴字第01712號
　　　　　　　　　　　　　　　.
原　　　告　甲○○
被　　　告　行政院勞工委員會
代　表　人　李應元（主任委員）
訴訟代理人　丙○○
　　　　　　乙○○
上列當事人間因就業服務法事件，原告不服行政院中華民國95年
3月14日院臺訴字第0950082384號訴願決定，提起行政訴訟。本
院判決如下：
　　主  文
原告之訴駁回。
訴訟費用由原告負擔。
　　事  實
一、事實概要：
    原告前申經被告以民國（下同）91年9月13日勞職外字第
    0910677472號函核准接續聘僱他人所聘僱之外國人KIM THI
    HONG（下稱K君），在臺南市○○區○○里○○路○段468號
    從事家庭監護工工作，並以91年9月24日勞職外字第
    0910692930號函核發聘僱許可及93年6月11日勞職外字第
    0930557420號函核發展延聘僱許可。而於K君聘僱期限屆滿
    前，原告復申經被告以94年3月31日勞職外字第0940807177
    號函許可重新招募（下稱被告94年3月31日重新招募許可）
    外國人1名，在上開地點從事家庭看護工工作，並以94年8月
    25 日勞職外字第0940972841號函核發聘僱K君之聘僱許可（
    下稱被告94年8月25日聘僱許可）。嗣高雄縣政府警察局仁
    武分局（下稱仁武分局）於94年7月27日查獲他人所聘僱逃
    逸之越南籍NGUYEN THI HIEN君（下稱N君），並查知原告聘
    僱N君於其現居地臺南市○○區○○路7段131巷2弄2號從事
    照顧其母郭蘇金銚及打掃環境等工作，報由臺南市政府以原
    告違反就業服務法第57條第1款規定，依同法第63條第1項規
    定，以94年9月22日南市勞動字第09415549730號處分書（下
    稱臺南市政府94年9月22日處分書）處原告罰鍰新臺幣（下
    同）15萬元。被告以原告非法聘僱外國人1名從事工作，違
    反上開規定，依同法第72條第2款規定，以94年11月15日勞
    職外字第0940060183號函（下稱原處分）原告，自原處分送
    達日起廢止被告94年3月31日重新招募許可及94年8月25日聘
    僱許可，K君得於原處分送達後14日內至當地公立就業服務
    機構辦理轉換雇主，或由原告為其辦理手續並使其出國。原
    告不服，提起訴願，經遭駁回，遂提起本件行政訴訟。
二、兩造聲明：( 原告未於準備程序及辯論期日到場，聲明及陳
                述依其起訴狀記載)
　(一)原告聲明：訴願決定及原處分均撤銷。
　(二)被告聲明：
    1.駁回原告之訴。
    2.訴訟費用由原告負擔。
三、兩造之主張：
　(一)原告主張之理由：
    1.改制前行政法院75年判字309號判例要旨謂：「行政罰與
      刑罰之構成要件雖有不同，而刑事判決與行政處分，亦原
      可各自認定事實，惟認定事實須憑證據，倘無證據足資認
      定有堪以構成行政罰或刑罰要件之事實存在，即不得僅以
      推測之詞予人處罰，則為二者所應一致。」。改制前行政
      法院32年判字第16號判例要旨謂：「行政官署對於人民有
      所處罰必須確實證明其違法之事實倘所提出之證據自相矛
      盾不能確實證明違法事實之存在其處罰即不能認為合法。
      」。
    2.原處分無非係以臺南市政府94年9月22日處分書所認定之
      事實為依據，廢止原告重新招募許可及聘僱許可。惟仁武
      分局從未至原告之處查獲任何情事，仁武分局所聲稱查獲
      之非法外勞N君實係由原仲介公司帶去投案，但是原處分
      書卻記載「本案經高雄縣警察局仁武分局於94年7月27日
      在本市實地查獲」，由此可見無論是仁武分局所製作之筆
      錄已非全依照事實所製作，而依此筆錄所製作之所有處分
      及訴願決定即均非適法，應予廢棄。再者，臺南市政府94
      年9月22日處分書先係表示N君由立騰人力資源顧問有限公
      司尋獲並帶至高雄縣政府警察局仁武分局投案，但隨後又
      表示「次稽之卷附之調查筆錄，N君於94年7月28日陳稱：
      『我是於94年7月27日17時許在【詳細地址我知道】被查
      獲逃逸外勞及逾期居留』．．．」，N君上開陳述與事實
      顯然不符，足證被告所陳，N君在仁武分局所製作之筆錄
      ，其內容真實性已不足採信。
    3.被告除了上開明顯與事實背離仁武分局筆錄外，並無其他
      積極證據可以證明原告有僱請N君之事實，被告就此逕為
      認定原告有違法之事實並為行政處分，原處分顯非適法，
      應予廢棄。
　(二)被告主張之理由：
    1.按就業服務法第57條第1款規定，雇主聘僱外國人不得有
      下列情事：一、聘僱未經許可、許可失效或他人所申請聘
      僱之外國人。另本法第72條第2 款規定，雇主有第57條第
      1(被告答辯狀誤載為2)款規定情事者，應廢止其招募許可
      及聘僱許可之一部或全部。本法第59條第1 項第4 款規定
      ，外國人受聘僱從事第46條第1 項第8 款至第11款規定之
      工作，有其他不可歸責於受聘僱外國人之事由者，經中央
      主管機關核准，得轉換雇主或工作。復依雇主聘僱外國人
      許可及管理辦法（下稱許可及管理辦法）第46條第2 項第
      1 款規定，聘僱外國人有聘僱許可經廢止而經令其出國者
      ，雇主應於限令出國期限前，為該外國人辦理手續並使其
      出國。
    2.仁武分局於94年7月27日尋獲原為訴外人楊惠麗所聘僱（
      原處分卷第32頁），後經楊惠麗以其連續曠職3日失去聯
      繫為由，通報主管機關行蹤不明之N君（原處分卷第38 頁
      ），並據N君供稱其自94年6月15日起至查獲日止即為原告
      （地址：臺南市○○區○○路7段131巷2弄2號）從事打掃
      環境及照顧原告母親工作。稽之N君94年8月1日於仁武分
      局調查筆錄略以「我於西元2005年6月12日從雇主楊惠麗
      宅逃跑。」、「就在我逃逸後時間大約在94年6月15日左
      右我就在原告的現居地（經查為臺南市○○區○○路7段
      131巷2弄2號）幫原告家違法工作。從94年6月15日至被查
      獲之日止（94年7月27日）計幫原告工作了42天左右。」
      、「我幫原告打掃環境並照顧他行動不便的媽媽，工作時
      間不固定，原告給我每個月新臺幣1萬5仟元作為幫他打掃
      環境及照顧他媽媽的工資。」（原處分卷第25頁至第28頁
      ）。復對照原告94年7月29日調查筆錄中稱其確有容留N君
      自94年6月15日至同年7月27日居住於其處所之事實，且原
      告當時合法聘僱之K君於94年6月22日出國，N君於K君離境
      前至原告現居地，時間上銜接地甚為巧合，且原告為有聘
      僱外國人從事工作經驗之雇主，豈有對未認識之N君僅憑
      其出示護照及居留證即容許陌生人N君在其住所獨自居住
      達42日之理，依一般社會通念，原告應有使K君出國之空
      窗期間為其從事工作事實。因此，原告確有聘僱許可失效
      或他人所申請聘僱之外國人N君從事工作之情事，已違反
      就業服務法第57條1款規定，並經臺南市政府94年9月22日
      處分書處原告15萬元在案（原處分卷第35頁）。原處分依
      就業服務法第72條第2款之規定廢止被告94年3月31日重新
      招募許可及被告94年8月25日聘僱許可；另依就業服務法
      第59條第1項第4款規定命該名外國人k君得依規定於原處
      分送達之日起14日內洽請當地公立就業服務中心辦理轉換
      雇主，或擇由原告徵詢該名外國人k君同意後，於前開期
      限內，依許可及管裡辦法第46條第2項第1款規定為其辦理
      手續並使其出國，於法並無不合。
    3.按行政程序法第103條第5款規定，行政處分所根據之事實
      ，客觀上明白足以確認者，行政機關得不給予陳述意見之
      機會。原告於94年7月29日於仁武分局調查筆錄辯稱略以
      「我是在94年6月15日、16日左右在我現住地址臺南市○
      ○區○○路7段131巷2弄2號認識他的。當時N君來我家說
      要找我合法聘僱之監護工K 君，當時K君在我家服務3年期
      滿正準備辦理離臺手續，所以K君已不在我家。但我有告
      訴N君我會再續聘K君，應該隔一段時間K君會再來我家當
      監護工。當時N君要求我讓他住我家等K君回來，然後我就
      同意讓他住在我家。」、「而且N君有拿他的護照及居留
      證給我看我才讓他住我家。」、「N君從94年6月15、16日
      左右至94年7月27日止在我家住了大約42天左右。」（原
      處分卷第18頁至第20頁）等情節。經查原告所聘僱之K君
      實際上係於94年6月22日出國（原處分卷第40頁）；94年7
      月27日再入國為原告所聘僱從事家庭看護工之工作（參原
      處分卷第39頁）。而N君係於94年6月15日即K君出國前即
      至原告處，94年7月27日即K 君再入國時始為警尋獲（原
      處分卷第17頁），依一般論理及經驗法則而言，N君及K君
      2人除銜接時間上巧合，N君恐有於K君出國空窗期為原告
      工作之嫌疑外；另依常理推斷K 君於94年6月22日出國，
      原告斷無容許其友人N君獨自1人在臺居留於其住處等K君
      之理？況原告為有聘僱外國人從事工作經驗之雇主，無任
      由陌生人N君僅出示護照及居留證即於住處居留長達42日
      之理。據此，原告僅留宿N君在其住所居留42日以等待K君
      顯非實情，而應有未經許可，非法聘僱N君為其工作之違
      章情節，洵屬確定（N君之居留證尚且載明居留地址為楊
      惠麗宅臺北市大安區○○○路○段95號15樓之2，參原處分
      卷第31頁）。
　　理  由
一、原告經合法通知，無正當理由，未於言詞辯論期日到場，核
    無行政訴訟法第218條準用民事訴訟法第386條各款所列情形
    ，爰依被告聲請由其一造辯論而為判決。
二、按就業服務法第57條第1款規定，雇主不得聘僱未經許可、
    許可失效或他人所申請聘僱之外國人。第59條第1項第4款規
    定「外國人受聘僱從事第46條第1項第8款至第11款規定之工
    作，有下列情事之一者，經中央主管機關核准，得轉換雇主
    或工作：一、‧‧‧四、其他不可歸責於受聘僱外國人之事
    由者。」第72條第2款規定，雇主有第57條第1款、第2款、
    第6款至第9款規定情事之一者，應廢止其招募許可及聘僱許
    可之一部或全部。又行為時雇主聘僱外國人許可及管理辦法
    第46條第2項第1款規定，聘僱外國人有聘僱許可經廢止令其
    出國者，雇主應於限令出國期限前，為該外國人辦理手續並
    使其出國。
二、原告為照顧其母郭蘇金銚，申經被告許可招募外籍家庭看護
    工1 名，並核准聘僱K 君，然其未經許可，另聘僱他人所申
    請聘僱逃逸之N 君，自94年6 月15日至94年7 月27日間，在
    其現居地臺南市○○區○○路7 段131 巷2 弄2 號從事照顧
    其母郭蘇金銚及打掃環境等工作之事實，為N 君於受警訊問
    時所承認，原告於94年7 月29日在受警訊問時，亦坦承自94
    年6 月15日或16日起至同年7 月27日止容留N 君居住其處所
    之事實，此有渠等簽名、捺指印之調查筆錄影本附原處分卷
    可稽，被告因而認原告有聘僱他人所申請聘僱之外國人，違
    反就業服務法第57條第1 款規定，依同法第72條第2 款規定
    廢止被告94年3 月31日重新招募許可及94年8 月25日聘僱許
    可，K 君得於原處分送達後14日內至當地公立就業服務機構
    辦理轉換雇主，或由原告為其辦理手續並使其出國，揆諸首
    揭規定，並無不合。原告雖以N 君係人力資源公司尋獲帶去
    投案，筆錄載係被查獲與事實不符，而質疑N 君筆錄之真實
    。然N 君受警訊問時供稱，其於94年6 月12日從合法雇主楊
    惠麗住宅逃逸，自94年6 月15日起至警查獲日同年7 月27日
    止，在原告現居地從事照顧其母及打掃環境等工作，計約工
    作42日，每天工作時間不固定，原告每月給付薪資一萬伍仟
    元等語甚明，上開陳述內容與N 君究係人力資源公司尋獲帶
    去投案，或被警查獲一事並無關聯，原告上開質疑尚屬無據
    ，其主張無積極證據證明原告違法事實云云，並不可採。
四、從而，原處分廢止被告94年3 月31日重新招募許可及94年8
    月25日聘僱許可，K 君得於原處分送達後14日內至當地公立
    就業服務機構辦理轉換雇主，或由原告為其辦理手續並使其
    出國，並無違法，訴願決定予以維持，亦無不合。原告訴請
    撤銷，為無理由，應予駁回。原告徒執前詞，聲請撤銷，為
    無理由，應予駁回。
五、據上論結，本件原告之訴為無理由，依行政訴訟法第218條
    、民事訴訟法第385條第1項前段、行政訴訟法第98條第3項
    前段，判決如主文。
中    華    民    國    96     年     1     月   31   日
                        第三庭審判長法  官 姜素娥
                                    法  官 陳國成
                                   法  官 吳東都
上為正本係照原本作成。
如不服本判決，應於送達後20日內，向本院提出上訴狀並表明上
訴理由，如於本判決宣示後送達前提起上訴者，應於判決送達後
20日內補提上訴理由書（須按他造人數附繕本）。
中　　華　　民　　國　　96　　 年　   1  　 月　 31   日
 　　  　　　　　　　    　         書記官 張能旭
